# Requisitos para el taller {#requi}

## Conocimiento previo (Recomendado)

- Entendimiento básico de R y RStudio.
- Nivel básico de ``rmarkdown``

**¿Qué ocurre si nunca he trabajado con R, Rstudio o rmarkdown?**

Previo a este taller, se impartirán charlas y talleres en los siguientes temas:

- R/RStudio
- Rmarkdown
- R shiny

Los cuales brindarán un importante background teórico-práctico sobre R.

## Software

### Recursos indispensables

1. Lenguaje de programación estadística **R:** <https://cran.r-project.org/>

1. Interfaz de desarrollo integrado **RStudio:** <https://rstudio.com/products/rstudio/download/>

1. **MiKTeX:** <https://miktex.org/download>

***Nota:*** Se recomienda que la instalación de los recursos previamente mencionados, se realice en el orden en el que fueron enumerados.

### Recursos recomendados

1. Lector de PDF 

1. Lector de EPUB

***Nota:*** El lector de archivos PDF y archivos EPUB queda a disposición de los asistentes. Una posible opción es [FDReader](https://fbreader.org/) (recomendado).

### Paquetes

1. ``tidyverse``

```{r, eval=F}
install.packages("tidyverse")
```

2. ``bookdown``

```{r, eval=F}
install.packages("bookdown")
```

3. ``shiny``

```{r, eval=F}
install.packages("shiny")
```

4. ``knitr``

```{r, eval=F}
install.packages("knitr")
```

5. ``DT``

```{r, eval=F}
install.packages("DT")
```

6. ``plotly``

```{r, eval=F}
install.packages("plotly")
```

7. ``tinytex``

```{r, eval=F}
install.packages("tinytex")
tinytex::install_tinytex()
```

8. ``phantomjs``

```{r, eval=F}
install.packages("webshot")
webshot::install_phantomjs()
```
