# Visualización Estática y Dinámica {#visualizacion}

Como se mencionó en el capítulo anterior, una de las ventajas de ``bookdown`` es la visualización de resultados dinámica. En este apartado se presentan varios ejemplos con la intención de resaltar las bondades de la visualización dinámica sobre la visualización estática. Es importante tener en claro que la visualización dinámica de resultados es posible únicamente en la versión HTML del libro digital.

## Visualización Estática

**Ejemplo 1**

A continuación se presenta una tabla con las diez primeras observaciones del dataset ``Iris``. Este conjunto de datos está conformado por medidas de ciertas características físicas de pétalos y sépalos sobre 150 plantas, tomando en cuenta tres especies: Setosa, Versicolor y Virginica.

```{r, collapse=T}
knitr::kable(head(iris, 10))
```

Aún cuando la tabla es estéticamente agradable, únicamente se observa una cierta cantidad de datos, los cuales no siguen ningún orden específico, y además, no es posible filtrar la información según ciertos parámetros de interés. 

**Ejemplo 2**

La información del dataset ``Iris`` se resume en un diagrama de caja (boxplot), el cual compara la longitud del sépalo de las plantas, tomando en cuenta las tres especies bajo estudio.

```{r, message=F}
library(tidyverse)

iris %>% 
  ggplot(aes(Species, Sepal.Length, fill = Species)) +
  geom_boxplot()
```

El boxplot es una herramienta visual muy importante y útil a la hora de comparar una variable medida en muestras de diferentes poblaciones. Si bien el gráfico nos presenta información relevante sobre los individuos (plantas), esta información puede aprovecharse de mejor manera con técnicas de visualización dinámica.

## Visualización Dinámica

**Ejemplo 3**

```{r}
DT::datatable({iris})
```

**Ejemplo 4**

```{r, message=F}
library(plotly)

p <- iris %>% 
  ggplot(aes(Species, Sepal.Length, fill = Species)) +
  geom_boxplot()

ggplotly(p)
```

**Ejemplo 5**

```{r}
knitr::include_app("https://vaashub.shinyapps.io/iris_boxplot/", 
  height = "650px")
```

